【裁判字號】    92,上更(一),261
【裁判日期】    920530
【裁判案由】    野生動物保育法
【裁判全文】
臺灣高等法院刑事判決                      九十二年度上更（一）字第二六一號
    上  訴  人
    即  被  告  甲○○
    選任辯護人  李宜光  律師
右上訴人因違反野生動物保育法案件，不服臺灣桃園地方法院八十九年度訴字第九二
○號，中華民國八十九年八月二十四日第一審判決（起訴案號：臺灣桃園地方法院檢
察署八十九年度偵字第八○六二號）提起上訴，經判決後，由最高法院發回更審，本
院判決如左：
    主      文
原判決撤銷。
甲○○未經中央主管機關同意，輸入保育類野生動物之產製品，處有期徒刑捌月。
查獲之象牙及河馬牙雕刻產製品共計貳佰捌拾件（計有象牙雕刻之圓印材一百二十二
個、彌勒佛四尊、福祿壽十二尊、大菸斗七支、小菸斗八十支、觀音二尊、小獅一對
（二隻）、圓形圖案四十個、長形白菜一支；河馬牙雕刻之（小）豬十隻等物，合計
二百八十件），均沒收。
    事      實
一、甲○○明知未經主管機關行政院農業委員會之同意，不得輸入屬野生動物保育法
    第四條第一項第一款所規定之保育類野生動物大象及河馬之產製品，竟未經該會
    之同意，於民國八十八年五月十七日，自香港搭乘國泰航空ＣＸ４０８號班機入
    境時，私自將瀕臨絕種保育類野生動物大象之象牙雕刻品及河馬牙雕刻品共計二
    百八十件（計有象牙雕刻之圓印材一百二十二個、彌勒佛四尊、福祿壽十二尊、
    大菸斗七支、小菸斗八十支、觀音二尊、小獅一對（二隻）、圓形圖案四十個、
    長形白菜一支；河馬牙雕刻之（小）豬十隻等物，合計二百八十件）。藏放在其
    所攜帶之行李箱中予以輸入，嗣於桃園中正國際機場入境旅客通關檢查時，為機
    場海關稽查人員查獲其未依法申報前開象牙及河馬牙產製品而知上情，並扣得上
    揭被告所有之雕刻產製品二百八十件。
二、案經財政部臺北關稅局移送臺灣桃園地方法院檢察署檢察官偵查起訴。
    理      由
一、右揭輸入象牙雕刻品及河馬牙雕刻品共計二百八十件之事實，業據被告甲○○坦
    承不諱，且查其所攜帶入境之右揭雕刻品二百八十件，經行政院農業委員會轉送
    法務部調查局鑑定結果，除扣案之小豬十隻外，其餘扣案之雕刻品均有牙質類特
    有之螢光反應，並具有史垂格線，其所形成之角度平均值大或等於一一○度，為
    大象象牙之特徵，均屬保育類野生動物產製品；另疑似象牙產製品小豬十隻，經
    鑑定結果，均有牙質類特有之螢光反應，不具有史垂格線，牙心具有同心圓紋路
    ，為河馬牙之特徵，亦屬保育類野生動物產製品，此有法務部調查局檢驗通知書
    及行政院農業委員會函各一紙在卷可稽，此外，並有中華民國入境旅客申報單暨
    臺北關稅局扣押貨物運輸工具收據及搜索筆錄影本各乙份在卷可參，且有右揭查
    獲之保育類野生動物之產製品共二百八十件扣案足憑，事證明確，被告右揭犯行
    足堪認定，應予依法論科。被告辯以不知輸入象牙製成之手工藝品為法律所禁止
    ，且需要申報。無犯罪之故意云云，惟查野生動物保育法早於民國七十八年六月
    二十二日公佈，八十三年十月二十九日修正公布實施，且宣導週知，大象與河馬
    為野生動物為週知之事實，被告諉為不知，殊不足取。
二、查保育類野生動物，包括瀕臨絕種、珍貴稀有及其他應予保育之野生動物，其產
    製品非經中央主管機關之同意，不得輸入，野生動物保育法第二十四條第一項定
    有明文。核被告甲○○右揭之所為，係違反野生動物保育法第二十四條第一項之
    規定，應依同法第四十條第一項第一款之規定論處。本件依卷附之財政部臺北關
    稅局扣押貨物收據及搜索筆錄、行政院農業委員會函、法務部調查局檢驗通知書
    所載，經查扣之保育類野生動物產製品，計有象牙雕刻之圓印材一百二十二個、
    彌勒佛四尊、福祿壽十二尊、大菸斗七支、小菸斗八十支、觀音二尊、小獅一對
    合計二百八十件（見偵查卷第三頁、第七至九頁）。原判決籠統認定上訴人所輸
    入為二百七十八件產製品且均應依法沒收等語，顯與卷證資料不相適合，被告提
    起上訴，仍執陳詞，否認犯罪，雖無理由，惟原判決既有可議，應予撤銷改判，
    爰審酌被告之犯罪動機、目的、手段及其品性、素行與犯後態度等一切情狀，量
    處有期徒刑捌月。查獲之保育類野生動物象牙及河馬牙雕刻產製品共二百八十件
    ，為被告所有，為其所是認，依同法第五十二條第一項後段規定，併予宣告沒收
    。又被告輸入之保育類野生動物象牙及河馬牙雕刻產製品共二百八十件，數量非
    少，檢察官求刑貳年，參酌法定刑為六月以上，五年以下，本院認量處有期徒刑
    捌月為適當，且無諭知緩刑之必要。
據上論斷，應依刑事訴訟法第三百六十九條第一項前段、第三百六十四條、第二百九
十九條第一項前段、野生動物保育法第四十條第一項第一款、第五十二條第一項後段
判決如主文。
本案經檢察官郭弘佑到庭執行職務。
中      華      民      國    九十二    年      五      月     三十     日
                              臺灣高等法院刑事第十一庭
                                    審判長法  官  楊  照  男
                                          法  官  陳  炳  彰
                                          法  官  王  詠  寰
右正本證明與原本無異。
如不服本判決應於收受送達後十日內向本院提出上訴書狀，其未敘述上訴之理由者並
得於提起上訴後十日內向本院補提理由書（均須按他造當事人之人數附繕本）。
                                          書記官  陳  媛  容
中      華      民      國    九十二    年      五      月     三十     日
附錄：本判決論罪科刑法條
野生動物保育法第四十條  （罰則（一））
有下列情形之一，處六月以上五年以下有期徒刑，得併科新臺幣三十萬元以上一百五
十萬元以下罰金：
一、違反第二十四條第一項規定，未經中央主管機關同意，輸入或輸出保育類野生動
    物之活體或其產製品者。


司法院資訊處製作；財團法人民間司法改革基金會備份。
